【裁判字號】    98,交聲,852
【裁判日期】    980803
【裁判案由】    交管條例聲異
【裁判全文】
臺灣板橋地方法院交通事件裁定        98年度交聲字第852 號
原處分機關  交通部公路總局臺北區監理所板橋監理站
異  議  人  甲○○
上列異議人因違反道路交通管理處罰條例案件，對交通部公路總
局臺北區監理所板橋監理站民國98年3 月17日所為之處分（原處
分案號：板監裁字第裁41-C00000000號）聲明異議，本院裁定如
下：
    主  文
原處分撤銷。
    理  由
一、異議意旨略以：異議人即受處分人甲○○於民國97年5 月6
    日凌晨0 時5 分許，騎乘車牌號碼FD7-119 號機車，行經臺
    北縣永核示中興路、竹林路口，並無闖紅燈情事，且事後亦
    未曾接獲舉發通知單，原處分機關就其違規事實亦未舉證證
    明，即率予認定，並以其違反道路交通管理處罰條例第53條
    第1 項規定，裁處新臺幣4,500 元，並依同條例第63條第1
    項第3 款規定（原處分書漏載該條項款部分），記違規點數
    3 點，並非適法，爰依法聲明異議，求為撤銷原處分等語。
二、查證人即本件承辦舉發之警員乙○○於本院中結證：渠當日
    並非定點值勤，係適巧經過前開地點停等紅燈，渠除穿著制
    服外，騎乘之警用機車亦開啟警示燈，於停等約3 、4 秒後
    ，異議人自渠對向車道，往臺北縣永和市市公所方向行駛，
    並未停下，渠來不及攔下異議人，故迴轉尾隨異議人，沿路
    鳴喇吧，示意異議人停車，迄追至離前開路口不遠之異議人
    住處門口附近之91巷口時，即詢問異議人為何騎乘機車如此
    快，及告知異議人前述違規，因異議人拒收舉發通知單，故
    告知其應到案之時間及處所等語，而證人係依法執行勤務之
    警員，於偶發之情形為本件之舉發，前與異議人並無任何糾
    葛，是可信證人上開所言，應無捏設事實之必要。
三、按汽車駕駛人行經有燈光號誌管制之交岔路口闖紅燈者，處
    新臺幣一千八百元以上五千四百元以下罰鍰，並應記違規點
    數3 點，道路交通管理處罰條例第53條第1 項、第63條第1
    項第3 款固分別定有明文。然該條例中所規定之裁處，均係
    行政機關對違反秩序行為之裁罰性行政處分，司法院大法官
    釋字第418 號解釋理由書業有闡釋。而依該條例第87條第1
    項規定，受處分人，不服第8 條主管機關所為之處罰，得於
    接到裁決書之翌日起20日內，向管轄地方法院聲明異議。職
    此，足見道路交通異議事件之法院審查標的為裁決書之行政
    處分。又上開條例第9 條第1 項規定，本條例所定罰鍰之處
    罰，行為人接獲違反道路交通管理事件通知單後，於15日內
    得不經裁決，逕依第92條第3 項之罰鍰基準規定，向指定之
    處所繳納結案；不服舉發事實者，應於15日內，向處罰機關
    陳述意見；其不依通知所定期限前往指定處所聽候裁決，且
    未依規定期限繳納罰鍰結案或向處罰機關陳述意見者，處罰
    機關得逕行裁決之。準此，警察製發之舉發違規道路交通管
    理事件通知單如被舉發人向指定處所繳納結案者，事實上發
    生裁罰效果及執行力，自不能謂非行政處分，惟被舉發人若
    不服，而經處罰機關裁決者，則前述舉發通知單並不即生裁
    罰效果，當然不具執行力，此變體之處分行為，則可謂之暫
    時處分。秉此而論，舉凡舉發通知單、裁決書之製作，均有
    行政程序法規定之適用。而行政程序法第5 條明文規定：「
    行政行為之內容應明確。」另違反道路交通管理事件之裁處
    ，裁決機關就受處分人違規時間、地點之事實認定，除裁決
    機關認原舉發事實無誤，而得迻錄警察機關舉發違反道路交
    通事件管理事件通知單之記載外，凡舉發通知單記載不清，
    或有其他疑義，仍有委請舉發機關說明，或自行或委託調查
    之必要。又現行道路交通異議事件乃以裁決書裁處事實作為
    訴訟標的，故裁決書及舉發通知單於法律上乃被視為二物，
    並分別對待，如不得對舉發通知單逕為聲明異議，或對舉發
    期限之規定不適用於裁處者，在在可見。法制上，既以不服
    舉發可向裁決機關陳述意見，等候裁處，資此，裁處機關自
    應更慎重其事，就其所為裁處書裁處事實之認定，須益加要
    求符合行政程序法第5 條行政行為明確性之要求，不得悖其
    道而行，反容任較舉發通知單疏漏，而借重舉發通知單內容
    強化或補充其裁決書之內容明確性，否則，前述於不服舉發
    通知事實，可於到案時間前至裁決機關陳述意見再行裁決之
    行政過程，即失其更求慎重之立法目的。法院於審理此聲明
    異議案件時，多採寬鬆之司法審查密度態度，而不多予苛責
    ，但裁處機關就此違規之確定地點，怠於以電腦輸入方式詳
    載，或以書寫方式補充，類此粗略之記載，其失於明確性之
    記載，倘至令一般合理人難以忍受之程度，指其為瑕疵，實
    不為過。查本件異議人違規地點，原舉發通知單尚知載為「
    永和市○○○○○路口」，詎原處分書竟僅載為「中興路、
    竹林路口」，而未敘明該路段所在行政區域，實難令受處分
    人當然知悉原處分機關認定異議人之違規地點，自有欠處分
    之明確性。
四、綜上所述，原處分書因有前述瑕疵，故本院實難遽予維持，
    是本件異議人指摘其有瑕疵，並非無據，應認為有理由。準
    此，原處分自應予以撤銷，另為適法之裁決，以維法制。
據上論斷，應依道路交通案件處理辦法第20條前段，裁定如主文
。
中    華    民    國    98    年    8     月    3     日
                        交通法庭  法  官  朱敏賢
上列正本證明與原本無異。
如不服本裁定，應於裁定送達後5 日內敘明抗告理由，向本院提
出抗告狀。
                                  書記官  李郁禎
中    華    民    國    98    年    8     月    3     日


司法院資訊處製作；財團法人民間司法改革基金會備份。
